【裁判字號】    96,訴,2672
【裁判日期】    970320
【裁判案由】    勞保
【裁判全文】
臺北高等行政法院判決
                                     96年度訴字第02672號
                              .
原      告  甲○○
被      告  勞工保險局
代  表  人  乙○○（總經理）
訴訟代理人  丙○○兼送達代收.
            戊○○
            丁○○
上列當事人間因勞工保險條例事件，原告不服行政院勞工委員會
中華民國96年6 月1 日勞訴字第0960005266號訴願決定，提起行
政訴訟。本院判決如下：
    主  文
原告之訴駁回。
訴訟費用由原告負擔。
    事  實
一、事實概要：緣原告以竹品有限公司為投保單位，加入勞工保
    險為被保險人。原告於民國（下同）95年3 月3 日退職，向
    被告申請老年給付。經被告查明，原告係竹品有限公司之負
    責人，該公司自93年3 月起積欠保險費及滯納金未繳，經被
    告依勞工保險條例第17條第2 項規定予以訴追，並依同條第
    3 項規定於93年4 月12日起暫行拒絕給付。被告乃檢還原告
    所送老年給付申請書，並以95年9 月7 日保給簡字第041091
    257 號函（下稱原處分）核定原告所請老年給付應暫行拒絕
    給付，且敘明俟該公司將所欠之保險費及滯納金繳清，於所
    退老年給付申請書暨給付收據「投保單位證明欄」完成補正
    手續後，再憑辦理核發老年給付。原告不服，向勞工保險監
    理委員會（下稱勞保監理會）申請審議，經該會以95年12月
    28日95保監審字第3640號審定書駁回後，原告提起訴願，亦
    遭駁回，遂提起本件行政訴訟。
二、兩造聲明：
  (一)原告聲明求為判決：
    1.訴願決定、爭議審定及原處分均撤銷。
    2.被告應作成核付原告老年給付新臺幣（下同）1,501,953
      元之行政處分。
    3.訴訟費用由被告負擔。
  (二)被告聲明求為判決：
    1.駁回原告之訴。
    2.訴訟費用由原告負擔。
三、兩造之主張：
甲、原告主張之理由：
一、竹品有限公司因受博達公司掏空案牽連，於95年3 月3 日背
    負約5 百萬元債務，宣告破產解散。原告以竹品有限公司為
    投保單位，為勞工保險被保險人，累積投保年資逾28年，已
    符合申請老年給付之資格。竹品有限公司公司雖積欠勞工就
    業保險費約43萬元及滯納金約35萬元，但原告個人應繳納之
    費用，已繳清在案，累積已繳納約10萬元，依勞工保險條例
    第17條第2 、3 項之規定，被告應准予核發老年給付。
二、原告申請審議、提起訴願，遭駁回之理由不外是投保單位未
    繳清應繳付款項。惟就法理而言，自然人與法人的權利應有
    不同的性質，勞工保險條例中勞工的權益，與勞工個人的權
    利義務有關，而與投保單位之權利義務有別。何況原告因負
    債與老年失業重創，生活正陷入絕境，難道僅因後期無力繳
    清欠費，原告已盡二十多年的義務而得受保障的權益就將被
    剝奪？
三、原告於領取老年給付款項後，即保證同時由被告結清收回竹
    品有限公司欠繳的保險費，本票保證雖於法無據，但形式上
    有承諾及牽制的功能，實質上表達原告解決問題的決心與誠
    意。
乙、被告主張之理由：
一、依勞工保險條例第17條第2 項後段及第3 項規定：「投保單
    位如無財產可供執行或其財產不足清償時，其主持人或負責
    人對逾期繳納有過失者，應負損害賠償責任」、「保險人於
    訴追之日起，在保險費及滯納金未繳清前，暫行拒絕給付，
    但被保險人應繳部分之保險費已扣繳或繳納於投保單位者，
    不在此限。」另第29條規定：「被保險人或其受益人領取各
    種保險給付之權利，不得讓與、抵銷、扣押或供擔保。」又
    參照行政院勞工委員會（下稱勞委會）91年10月1 日勞保二
    字第0910045112號函釋略以，被保險人為投保單位之雇主，
    對於投保單位欠費及滯納金應負繳納之責，與投保單位欠費
    不可歸責勞工之情形不同，故雇主於暫行拒絕給付期間內退
    職、退保，仍必須繳清該投保單位之欠費及滯納金，始得享
    有請領老年給付之權益；至其年資及老年給付之核發，均計
    至退職、退保之日止。95年11月27日勞保二字第0950114222
    號函釋略以，公司負責人若無勞工保險條例第17條第2 項規
    定之情事，並能提具其個人應繳納部分保險費之扣繳證明者
    ，則可依前開第17條第3 項但書規定申請給付。
二、原告於95年3 月3 日退職退保，檢送老年給付申請書件申請
    老年給付。經被告審查，原告所送老年給付申請書暨給付收
    據「投保單位證明欄」漏蓋投保單位圖記（或大印）及負責
    人印章與經辦人印章。另查原告係39年5 月14日生，自64年
    11月5 日起斷續加保至95年3 月3 日退職退保止，年齡滿55
    歲，保險年資合計滿28年又83日，雖已符合老年給付請領之
    資格，惟原告係竹品有限公司之負責人，該公司自93年3 月
    起積欠保險費及滯納金未繳，被告乃依勞工保險條例第17條
    第3 項規定，以本件原處分核定暫行拒絕給付核發原告之老
    年給付，並檢還所送老年給付申請書，敘明俟竹品有限公司
    將所欠之保險費及滯納金繳清，並於所退還之老年給付申請
    書暨給付收據「投保單位證明欄」完成補正手續後，再憑辦
    理核發老年給付。
三、原告係竹品有限公司負責人，對投保單位欠繳保險費及滯納
    金應負繳納之責。該公司自93年3 月起積欠勞工保險費及滯
    納金迄今，又該公司應繳之保險費及滯納金，被告均依催繳
    作業程序之規定辦理，該公司逾期未繳即屬有過失，原告既
    係該公司負責人，自有勞工保險條例第17條第2 項後段規定
    之適用。至原告訴稱有關其於申請領取老年給付款項後，即
    保證原告簽付積欠勞保費之本票同時由被告結清收回云云，
    惟依照勞工保險條例第29條規定，老年給付不得抵銷公司積
    欠之保險費及滯納金，且原告欠繳保險費及滯納金，被告既
    依規定應暫行拒絕給付，自無從由給付金額中扣抵原告所積
    欠之勞保費及滯納金。
四、綜上，被告核定暫行拒絕給付核發原告之老年給付，俟其繳
    清欠費並於所退老年給付申請書暨給付收據「投保單位證明
    欄」完成補正手續後，再送被告憑辦核發老年給付，依法並
    無不符。
    理  由
一、按「投保單位對應繳納之保險費，未依前條第1 項規定限期
    繳納者，得寬限15日；如在寬限期間仍未向保險人繳納者，
    自寬限期滿之翌日起至完納前1 日止，每逾1 日加徵其應納
    費額百分之零點2 滯納金。但其加徵之滯納金額，以至應納
    費額1 倍為限（第1 項）。加徵前項滯納金15日後仍未繳納
    者，保險人應就其應繳之保險費及滯納金，依法訴追。投保
    單位如無財產可供執行或其財產不足清償時，其主持人或負
    責人對逾期繳納有過失者，應負損害賠償責任（第2 項）。
    保險人於訴追之日起，在保險費及滯納金未繳清前，暫行拒
    絕給付。但被保險人應繳部分之保險費已扣繳或繳納於投保
    單位者，不在此限（第3 項）。」、「被保險人或其受益人
    ，於保險效力開始後，停止前發生保險事故者，得依本條例
    規定，請領保險給付。」、「被保險人或其受益人領取各種
    保險給付之權利，不得讓與、抵銷、扣押或供擔保。」勞工
    保險條例第17條第1 、2 、3 項、第19條第1 項及第29條分
    別定有明文。次按「投保單位有歇業、解散、破產宣告情事
    或積欠保險費及滯納金經依法強制執行無效果者，保險人得
    以書面通知退保。保險效力之停止，應繳保險費及應加徵滯
    納金之計算，以上述事實確定日為準，未能確定者，以保險
    人查定之日為準。投保單位積欠保險費及滯納金，經通知限
    期清償，逾期仍未清償，有事實足認顯無清償可能者，保險
    人得逕予退保，其保險效力之停止，應繳保險費及應加徵滯
    納金之計算，以通知限期清償屆滿之日為準。」勞工保險條
    例施行細則第18條亦定有明文。又參照勞委會91年10月1 日
    勞保二字第0910045112號及函釋：「．．．被保險人為投保
    單位之雇主（負責人），對於投保單位欠費及滯納金應負繳
    納之責，與投保單位欠費不可歸責勞工之情形不同，故雇主
    於暫行拒絕給付期限內退職、退保，仍必須繳清該投保單位
    之欠費及滯納金，始得享有請領老年給付之權益；至其年資
    及老年給付之核發，均計至退職、退保之日止。」及95年11
    月27日勞保二字第0950114222號函釋：「公司負責人若無勞
    工保險條例第17條第2 項規定之情事，並能提具其個人應繳
    納部分保險費之扣繳證明者，則可依前開第17條第3 項但書
    規定申請給付。」查上開函釋核與勞工保險條例規定意旨無
    違，且無違法律保留原則，被告辦理相關案件，自得據之適
    用。
二、原告以竹品有限公司為投保單位，加入勞工保險為被保險人
    ，其於95年3 月3 日退職，向被告申請老年給付。經被告查
    明，原告所送老年給付申請書暨給付收據「投保單位證明欄
    」漏蓋投保單位圖記（或大印）及負責人印章與經辦人印章
    ；又原告係竹品有限公司之負責人，該公司自93年3 月起積
    欠保險費及滯納金未繳，經被告依勞工保險條例第17條第2
    項規定予以訴追，並依同條第3 項規定，以本件原處分核定
    原告所請老年給付應暫行拒絕給付，且敘明俟該公司將所欠
    之保險費及滯納金繳清，於所退老年給付申請書暨給付收據
    「投保單位證明欄」完成補正手續後，再憑辦理核發老年給
    付，原告不服，循序提起爭議審議、訴願均遭駁回，復提起
    本件行政訴訟，主張其累積投保年資逾28年，已符合申請老
    年給付之資格，竹品有限公司雖積欠勞工就業保險費及滯納
    金，但原告個人應繳納之費用，已繳清在案，依勞工保險條
    例第17條第2 、3 項之規定，被告應准予核發老年給付云云
    。
三、查原告係39年5 月14日生，自64年11月5 日起斷續加保至95
    年3 月3 日退職退保止，年齡滿55歲，保險年資合計滿28年
    又83日，已符合老年給付請領之資格等情，固為兩造所不爭
    ，復有勞工保險老年給付申請書暨給付收據附原處分卷可按
    ，可堪信為為真正。惟原告係竹品有限公司之負責人，該公
    司自93年3 月起積欠保險費及滯納金未繳，截至目前為止，
    尚欠580,817 元一節，據被告敘明在卷，且為原告所不爭，
    復有被告逾期繳納通知、被告行政執行移送書等附本院卷可
    參，則原告既係竹品有限公司負責人，對投保單位欠繳保險
    費及滯納金應負繳納之責。該公司自93年3 月起積欠勞工保
    險費及滯納金迄今，又該公司應繳之保險費及滯納金，被告
    均依催繳作業程序之規定辦理，該公司逾期未繳即屬有過失
    ，原告既係該公司負責人，自有勞工保險條例第17條第2 項
    後段「對逾期繳納有過失者，應負損害賠償責任」規定之適
    用。故被告依勞工保險條例第17條第3 項規定，以本件原處
    分核定暫行拒絕給付核發原告之老年給付，並無不合。
四、至原告主張有關其於申請領取老年給付款項後，即保證原告
    簽付積欠勞保費之本票同時由被告結清收回云云。惟依照勞
    工保險條例第29條規定，老年給付不得抵銷公司積欠之保險
    費及滯納金，且原告欠繳保險費及滯納金，被告既依規定應
    暫行拒絕給付，自無從由給付金額中扣抵原告所積欠之勞保
    費及滯納金，又原告亦未提出其個人繳納部分保險費之扣繳
    證明，故其上揭主張，核與上開勞工保險條例規定及勞委會
    函釋意旨不符，亦不足採。
五、綜上所述，原告之主張，並無可採。被告以原處分核定暫行
    拒絕給付核發原告之老年給付，俟其繳清欠費並於所退老年
    給付申請書暨給付收據「投保單位證明欄」完成補正手續後
    ，再送被告憑辦核發老年給付，認事用法，均無違誤，審議
    審定及訴願決定予以維持，亦無不合，原告猶執前詞，訴請
    如聲明所示，為無理由，應予駁回。至原告於爭議審時主張
    竹品有限公司已申請解散登記，請准投保單位證明欄免蓋印
    章一節，得俟原告將所欠之保險費及滯納金繳清，並於所退
    老年給付申請書暨給付收據「投保單位證明欄」完成補正手
    續後，檢附解散登記函及原退回之老年給付申請書，再送被
    告憑辦核發老年給付，併予敘明。
據上論結，本件原告之訴為無理由，爰依行政訴訟法第98條第1
項前段，判決如主文。
中    華    民    國    97    年    3     月    20    日
                   臺北高等行政法院第四庭
                             審判長法  官  陳國成
                                   法  官  陳忠行
                                   法  官  陳秀
上為正本係照原本作成。
如不服本判決，應於送達後20日內，向本院提出上訴狀並表明上
訴理由，如於本判決宣示後送達前提起上訴者，應於判決送達後
20日內補提上訴理由書（須按他造人數附繕本）。
中    華    民    國    97    年    3     月    20    日
                                   書記官  楊子鋒


司法院資訊處製作；財團法人民間司法改革基金會備份。
